【裁判字號】    99,刑智抗,4
【裁判日期】    990322
【裁判案由】    聲請宣告沒收
【裁判全文】
智慧財產法院刑事裁定
                                     99年度刑智抗字第4號
抗  告  人  甲○○
即  被  告
上列抗告人因聲請宣告沒收案件，不服臺灣臺南地方法院中華民
國99年1 月22日裁定（99年度聲字第122 號），提起抗告，本院
裁定如下：
    主  文
抗告駁回。
    理  由
一、按檢察官依第253條或第253條之1為不起訴或緩起訴之處分
    者，對供犯罪所用、供犯罪預備或因犯罪所得之物，以屬於
    被告者為限，得單獨聲請法院宣告沒收，刑事訴訟法第259
    條之1定有明文。次按，商標法第83條規定：「犯前二條之
    罪所製造、販賣、陳列、輸出或輸入之商品，或所提供於服
    務使用之物品或文書，不問屬於犯人與否，沒收之」，上開
    規定採義務沒收主義，法院並無裁量沒收與否之權限（最高
    法院98年度台上字第5238號刑事判決參照）。又專科沒收之
    物，得單獨宣告沒收，刑法第40條第2 項亦定有明文，上開
    規定係於94年2 月2 日增訂，其修正理由為「......二、刑
    法分則或刑事特別法關於專科沒收之物，例如偽造之印章、
    印文、有價證券、信用卡、貨幣，雖非違禁物，然其性質究
    不宜任令在外流通，自有單獨宣告沒收之必要，爰於第2項
    增訂之。」，是以刑法第40條第2 項所規定之「專科沒收之
    物」係指雖非違禁物，然其性質不宜任令在外流通，如偽造
    之印章、印文、有價證券、信用卡、貨幣等依法應義務沒收
    之物。
二、原裁定意旨略以：被告違反商標法案件，業經臺灣臺南地方
    法院檢察署檢察官以97年度偵字第10384 號緩起訴處分書為
    緩起訴處分確定在案，而扣案如附表所示之物確係仿冒之商
    品，自屬商標法第83條所規定之仿冒商標商品，依法不問屬
    於犯人與否，沒收之，為專科沒收之物，爰依法裁定沒收如
    附表所示仿冒商標商品等語。
三、抗告意旨略以：本件扣案之勞力士錶、江詩丹頓錶及錶面板
    、錶帶、錶環扣、半成品、零組件等，並非悉為仿冒商標之
    商品，部分零件並未標示勞力士及江詩丹頓商標圖案，僅為
    一般市售手錶（例如：精工錶、星辰錶、梅花嘜等手錶）維
    修更換之用，並未侵害商標權，非屬商標法第83條所規定之
    仿冒商標商品，亦非刑法第40條第2項及刑事訴訟法第259條
    之1規定應沒收之物，爰聲請發還上開扣押物等語。
四、經查，扣案之如附表所示勞力士手錶零組件（含錶面板、錶
    帶、錶環扣、零組件）及半成品均係被告所有，且係作為勞
    力士手錶之維修使用，扣案之江詩丹頓錶帶、勞力士錶及部
    分環扣、錶帶則為仿冒商標商品，業據被告於警訊時供明在
    卷（見警卷第9、10頁），並經抗告人於補充理由狀陳明無
    訛（見理由狀第2、3頁），復有扣案物品之照片附卷可佐（
    見警卷第32至42頁），且扣案物品亦經第三人薈萃商標協會
    之賴麗玉出具鑑定證明書證明上開江詩丹頓錶帶、勞力士錶
    及部分零組件確為仿冒商標商品（見警卷第16頁），是以扣
    案之手錶零組件縱有部分並無本案商標，然其既為供犯罪所
    用或供犯罪預備之物，且係屬於被告所有，自得依刑事訴訟
    法第259 條之1 宣告單獨沒收。至於含有仿冒商標之物品，
    依首揭說明，係屬義務沒收之物，亦為專科沒收之物，自應
    依刑法第40條第2 項之規定宣告單獨沒收。從而，原法院宣
    告沒收之理由，雖與本院略有不同，惟結論尚無二致，抗告
    應認為無理由，應予駁回。
五、據上論結，應依刑事訴訟法第412條，裁定如主文。
中    華    民    國    99    年     3    月   22     日
                    智慧財產法院第一庭
                          審判長法  官  李得灶
                                法  官  汪漢卿
                                法  官  林欣蓉
以上正本證明與原本無異。
不得再抗告。
中    華    民    國    99    年     3    月   22     日
                                書記官  周其祥
附表：
┌──┬─────────┬───┬───────────┐
│編號│扣案商品名稱      │數量  │商標權人              │
├──┼─────────┼───┼───────────┤
│ 1  │勞力士錶面板      │480只 │瑞士商‧勞力士公司    │
├──┼─────────┼───┼───────────┤
│ 2  │勞力士錶帶        │395條 │同上                  │
├──┼─────────┼───┼───────────┤
│ 3  │勞力士錶環扣      │915只 │同上                  │
├──┼─────────┼───┼───────────┤
│ 4  │勞力士錶半成品    │56只  │同上                  │
├──┼─────────┼───┼───────────┤
│ 5  │勞力士錶零組件    │1批   │同上                  │
├──┼─────────┼───┼───────────┤
│ 6  │勞力士錶          │4只   │同上                  │
├──┼─────────┼───┼───────────┤
│ 7  │江詩丹頓錶帶      │3條   │瑞士商‧瑞奇蒙國際公司│
└──┴─────────┴───┴───────────┘


司法院資訊處製作；財團法人民間司法改革基金會備份。
